【裁判字號】    98,上訴,405
【裁判日期】    981027
【裁判案由】    毒品危害防制條例等
【裁判全文】
臺灣高等法院刑事判決                 98年度上訴字第405號
上  訴  人      臺灣桃園地方法院檢察署檢察官
上  訴  人
即  被  告      丙○○
選任辯護人      黃宗正律師
上  訴  人
即  被  告      甲○○
                          號
                乙○○
上列二人共同
選任辯護人      巫宗翰律師
上列上訴人因被告違反毒品危害防制條例等案件，不服臺灣桃園
地方法院97年度重訴字第38號，中華民國97年11月6日第一審判
決（起訴案號：臺灣桃園地方法院檢察署97年度偵字第12580號
、第14945號），提起上訴，本院判決如下：
    主  文
原判決撤銷。
丙○○共同運輸第三級毒品，處有期徒刑伍年陸月；扣案SONY
ERICSSON牌行動電話壹具（含搭配之門號0000000000號SIM卡壹
枚）沒收，未扣案運輸第三級毒品所得新臺幣捌萬肆仟陸佰元與
甲○○、乙○○連帶沒收，如全部或一部不能沒收時，以其財產
連帶抵償之。又共同運輸第三級毒品，處有期徒刑伍年陸月；扣
案海洛因伍顆（其中顆驗餘合計淨重貳佰零陸點肆公克，餘
貳顆驗餘合計淨重壹佰拾陸點玖公克）均沒收銷燬之；扣案
包裝前開海洛因之保險套伍枚、內褲壹件、褲襪壹件、衛生棉貳
片，均沒收。應執行有期徒刑拾年；扣案SONY ERICSSON牌行動
電話壹具（含搭配之門號0000000000號SIM卡壹枚）沒收，未扣
案運輸第三級毒品所得新臺幣捌萬肆仟陸佰元與甲○○、乙○○
連帶沒收，如全部或一部不能沒收時，以其財產連帶抵償之，扣
案海洛因伍顆（其中顆驗餘合計淨重貳佰零陸點肆公克，餘
貳顆驗餘合計淨重壹佰拾陸點玖公克）均沒收銷燬之，扣案
包裝前開海洛因之保險套伍枚、內褲壹件、褲襪壹件、衛生棉貳
片，均沒收。
甲○○共同運輸第三級毒品，處有期徒刑年；扣案SONY ERICS
SON牌行動電話壹具（含搭配之門號0000000000號SIM卡壹枚）沒
收，未扣案運輸第三級毒品所得新臺幣捌萬肆仟陸佰元與丙○○
、乙○○連帶沒收，如全部或一部不能沒收時，以其財產連帶抵
償之。又共同運輸第三級毒品，處有期徒刑年；扣案海洛因伍
顆（其中顆驗餘合計淨重貳佰零陸點肆公克，餘貳顆驗餘合
計淨重壹佰拾陸點玖公克）均沒收銷燬之；扣案包裝前開海
洛因之保險套伍枚、內褲壹件、褲襪壹件、衛生棉貳片，均沒收
。應執行有期徒刑伍年；扣案SONY ERICSSON牌行動電話壹具（
含搭配之門號0000000000號SIM卡壹枚）沒收，未扣案運輸第三
級毒品所得新臺幣捌萬肆仟陸佰元與丙○○、乙○○連帶沒收，
如全部或一部不能沒收時，以其財產連帶抵償之，扣案海洛因伍
顆（其中顆驗餘合計淨重貳佰零陸點肆公克，餘貳顆驗餘合
計淨重壹佰拾陸點玖公克）均沒收銷燬之，扣案包裝前開海
洛因之保險套伍枚、內褲壹件、褲襪壹件、衛生棉貳片，均沒收
。
乙○○共同運輸第三級毒品，處有期徒刑年；扣案SONY ERICS
SON牌行動電話壹具（含搭配之門號0000000000號SIM卡壹枚）沒
收，未扣案運輸第三級毒品所得新臺幣捌萬肆仟陸佰元與丙○○
、甲○○連帶沒收，如全部或一部不能沒收時，以其財產連帶抵
償之。又共同運輸第三級毒品，處有期徒刑年；扣案海洛因伍
顆（其中顆驗餘合計淨重貳佰零陸點肆公克，餘貳顆驗餘合
計淨重壹佰拾陸點玖公克）均沒收銷燬之；扣案包裝前開海
洛因之保險套伍枚、內褲壹件、褲襪壹件、衛生棉貳片，均沒收
。應執行有期徒刑伍年；扣案SONY ERICSSON牌行動電話壹具（
含搭配之門號0000000000號SIM卡壹枚）沒收，未扣案運輸第三
級毒品所得新臺幣捌萬肆仟陸佰元與丙○○、甲○○連帶沒收，
如全部或一部不能沒收時，以其財產連帶抵償之，扣案海洛因伍
顆（其中顆驗餘合計淨重貳佰零陸點肆公克，餘貳顆驗餘合
計淨重壹佰拾陸點玖公克）均沒收銷燬之，扣案包裝前開海
洛因之保險套伍枚、內褲壹件、褲襪壹件、衛生棉貳片，均沒收
。
    事  實
一、緣丙○○於民國95年間，因在大陸地區廣東省深圳市經營成
    衣業務，結識真實姓名年籍不詳、自稱「王志權」之香港地
    區成年男子，「王志權」並因此知悉丙○○經濟困難，遂提
    議將毒品「K他命」運輸至臺灣地區以賺取報酬，起初丙○○擔心而婉拒，但「王志權」改稱如能覓得他人運輸毒品，
    同樣亦有新臺幣（下同）3萬元至5萬元不等報酬後，丙○○
    明知K他命（即愷他命）係毒品危害防制條例第2條第2項第3
    款所訂之第三級毒品，亦屬懲治走私條例第2條第3項授權公
    告之「管制物品項目及其數額」所列甲類第4項之管制進口
    物品，未經許可不得運輸、私運進口及非法持有，仍允諾同
    意。復自97年1月中旬起，丙○○不斷遊說亟需用錢之友人
    甲○○，以每條毒品1萬2千元代價，負責運輸毒品「K 他命
    」入臺，甲○○對於K他命係毒品危害防制條例第2條第2項
    第3款所訂之第三級毒品，亦屬懲治走私條例第2條第3項授
    權公告之「管制物品項目及其數額」所列甲類第4項之管制
    進口物品，未經許可不得運輸、私運進口及非法持有，有所
    認識，仍於同年4、5月間，應允丙○○而同意運輸K他命入
    臺。甲○○於同一時間，得知其女友乙○○亦缺錢花用，乃
    邀同乙○○一起至桃園縣桃園市○○路之「85度Ｃ咖啡蛋糕
    烘焙專賣店」，與丙○○討論運輸毒品事宜，乙○○對於K
    他命係毒品危害防制條例第2條第2項第3款所訂之第三級毒
    品，亦屬懲治走私條例第2條第3項授權公告之「管制物品項
    目及其數額」所列甲類第4項之管制進口物品，未經許可不
    得運輸、私運進口及非法持有，亦有所認識，仍同意運輸K
    他命。嗣丙○○、甲○○、乙○○以其所認知運輸第三級毒
    品及私運管制物品進口之犯意，與「王志權」等基於運輸第
    一級毒品及私運管制物品進口之運毒集團成員數名不詳成年
    男子，基於共同之犯意聯絡，於97年5月15日下午2、3時許
    ，丙○○與甲○○、乙○○相約在桃園縣桃園市○○路之「
    85度Ｃ咖啡蛋糕烘焙專賣店」，商量至韓國首爾運毒入臺事
    宜，丙○○並將集團成員交付之食宿費用1萬元轉交予甲○○、乙○○2人，並指示2人前往臺北縣三峽鎮某不知情之旅
    行社拿取機票。翌日即97年5月16日下午某時許，由丙○○
    開車載甲○○、乙○○2人前往臺灣桃園國際機場（下稱桃
    園機場），甲○○、乙○○遂搭乘國泰航空公司（下稱國泰
    航空）編號CX-420號班機飛往韓國。2人於該日晚上抵達韓
    國首爾後，入住「星雨旅館」（音譯），嗣該運毒集團之不
    詳成年男子以公共電話撥打甲○○所有使用之SONY ERICSSO
    N牌行動電話（搭配以其不知情胞妹官宜青名義申請之門號
    0000-000-000號SIM卡1枚）聯絡交付毒品事宜。嗣於翌日（
    17日），由甲○○依其指示至該旅館隔壁房間內，取得以保
    險套包裝完成之橢圓球狀毒品（實際上係第一級海洛因）5
    顆（該不詳男子原係交付外觀、重量、包裝均相同之毒品10
    顆，因甲○○、乙○○2人僅能以塞入肛門或陰道之方式挾
    帶5顆，遂退還其中5顆予該名男子）。期間丙○○並多次撥
    打甲○○前揭行動電話，確認其2人是否順利抵達首爾、住
    進旅社、拿到毒品及是否試塞成功等情形。甲○○、乙○○
    於同年月18日搭機返臺前約4、5小時許，依丙○○之指示，
    在旅館內，由甲○○將其中3顆毒品塞入肛門，另2 顆毒品
    ，則由乙○○分別塞入陰道及藏放在胸罩內後，即前往韓國
    仁川機場，搭乘國泰航空編號CX-421班機成功將毒品運輸返
    回臺灣而進口得逞。2人於完成通關後，立即入住桃園縣桃
    園市之「麗星汽車旅館」，將體內毒品排出後，隨即由甲○○通知丙○○，在桃園縣桃園市○○路某處，將毒品5顆交
    由丙○○。丙○○取得毒品後，依「王志權」之指示，前往
    臺北市○○○路底之淡水河邊某處，將前開毒品交付予該運
    毒集團之不詳男子，該名男子並將3人成功運輸毒品入臺之
    報酬交付予丙○○，丙○○因此取得報酬4萬元。丙○○再
    於翌日（19日）晚間，將甲○○、乙○○之報酬交付予2人
    ，甲○○因此取得2萬4千元、乙○○則取得2萬6百元。
二、丙○○於交付報酬予乙○○時，並依運毒集團之指示，詢問
    其是否願意過兩天去香港將剩餘5顆運輸毒品返臺，乙○○
    當時並未同意，僅答稱再行考慮。其後，丙○○又分別詢問
    甲○○、乙○○至香港運輸毒品之意願。嗣經2人同意後，
    丙○○、甲○○、乙○○復另行起意，基於以其3人所認知
    運輸第三級毒品及私運管制物品進口之犯意，與「王志權」
    等基於運輸第一級毒品及私運管制物品進口之運毒集團成員
    數名不詳成年男子之共同犯意聯絡，3人先相約在桃園縣桃
    園市○○路之「85度Ｃ咖啡蛋糕烘焙專賣店」，討論至香港
    運輸毒品事宜。丙○○復於同年月21日上午5時許，在桃園
    縣桃園市○○路某處，交給甲○○所需之機票、食宿費用5
    千元，及供其聯絡所用之不詳人士所有之不詳廠牌行動電話
    1具、香港地區行動電話卡1枚（甲○○使用完後，業已丟棄
    於香港，而未據扣案）。甲○○、乙○○隨即前往桃園機場
    ，於同日上午8時30分許，搭乘泰國國際航空公司（下稱泰
    國航空）TG-609號班機，前往香港地區入住九龍城區「海濱
    賓館」，該運毒集團之不詳成年男子則以公用電話撥打前開
    丙○○交付予甲○○之香港門號，指示甲○○前往九龍城區
    「南北賓館」802號房內，取得與前次有相同外觀、重量、
    包裝之毒品5顆（實際上係第一級毒品海洛因）。期間丙○○亦多次撥打甲○○前揭香港門號之行動電話，確認2人是
    否順利住進飯店、拿到毒品及是否試塞成功等情形。迨於隔
    日（22日）下午3、4時許，在「海濱賓館」，甲○○將其中
    3顆毒品塞入肛門，另乙○○將其中1顆毒品塞入陰道，餘1
    顆毒品則置放在內褲內，復以衛生棉2片夾藏及穿著褲襪加
    強固定，俟包藏妥當後，隨於當日晚間8時25分許，搭乘泰
    國航空TG-630號班機返臺，運抵桃園機場而進口得逞。惟甲○○、乙○○於同日晚間10時30分許，在桃園機場第一航廈
    入境檢查室，未及與丙○○聯繫交付毒品以取得報酬，旋經
    法務部調查局桃園縣調查站據報，並會同財政部臺北關稅局
    人員，當場查獲。復經臺灣桃園地方法院檢察署檢察官核發
    鑑定許可書，在甲○○體內扣得海洛因3條（驗餘合計淨重2
    06.43公克），另在乙○○身體查扣海洛因2條（驗餘合計淨
    重136.39公克），及包裝前開海洛因之保險套5枚，甲○○
    所有之SONY ERICSSON牌行動電話1具（含搭配之門號0000-0
    00-000號SIM卡1枚），自「海濱賓館」、「南北賓館」處取
    得之名片，乙○○所有供運毒使用之內褲1件、褲襪1件、衛
    生棉2片等物。
三、案經法務部調查局桃園縣調查站報請臺灣桃園地方法院檢察
    署檢察官偵查起訴。
    理  由
壹、證據能力部分：
一、被告以外之人於審判外之言詞或書面陳述，除法律有規定者
    外，不得作為證據，刑事訴訟法第159條第1項定有明文。又
    按鑑定之經過及其結果，應命鑑定人以言詞或書面報告；法
    院或檢察官得囑託醫院、學校或其他相當之機關、團體為鑑
    定，或審查他人之鑑定，準用前開規定；刑事訴訟法第206
    條第1項、第208條第1項前段定有明文。經查，法務部調查
    局濫用藥物實驗室97年6月6日調科壹字第09723026630號、
    第00000000000號鑑定書（見97年度偵字第12580號偵查卷第
    90頁至第91頁），屬檢察官指揮司法警察囑託之鑑定機關，
    並為該機關執行毒品鑑定公務所出具書面鑑定報告，依刑事
    訴訟法第159條之立法理由及同法第206條規定，自得為證據
    。
二、被告以外之人於審判外之陳述，雖不符合刑事訴訟法第159
    條之1至第159條之4之規定，但經當事人於審判程序同意作
    為證據，法院審酌該言詞陳述或書面陳述作成時之情況，認
    為適當者，亦得為證據；當事人、代理人或辯護人於法院調
    查證據時，知有第159條第1項不得為證據之情形，而未於言
    詞辯論終結前聲明異議者，視為有前項之同意；刑事訴訟法
    第159條之5第1項、第2項分別定有明文。檢察官、被告丙○○、甲○○、乙○○及其3人辯護人對於本判決下列所引用
    被告以外之人於審判外之陳述（包含書面陳述），於本院準
    備程序及審理時，均表示無意見而不予爭執（見本院卷〈二
    〉第17頁反面、第36頁），且迄至言詞辯論終結前亦未再聲
    明異議，本院審酌上開證據資料製作時之情況，尚無違法不
    當及證明力明顯過低之瑕疵之情形，依同法第159條之5規定
    ，認例外均具有證據能力，且經本院於審判期日依法進行證
    據之調查、辯論，當事人於訴訟上程序權利，已受保障，先
    予敘明。
貳、認定被告犯罪事實所憑證據及理由：
一、上揭犯罪事實一部分，業據被告丙○○、甲○○、乙○○於
    調查局詢問、檢察官偵查及原審、本院審理時均坦承不諱，
    且卷附之被告甲○○、乙○○法務部入出境資訊連結作業列
    印資料各1份，均顯示2人確有於97年5月16日出境及同年月1
    8日入境等情屬實（見本院卷〈二〉第32頁、第33頁）。又
    被告甲○○、乙○○2人在韓國期間，被告丙○○於97年5月
    17日16時54分19秒，有以不詳人士所有之00-000-0000號室
    內電話，撥打甲○○所有使用之SONY ERICSSON牌行動電話
    （搭配其胞妹官宜青名義申請之門號0000-000-000號SIM卡
    ），確認2人試塞毒品是否順利乙情，亦有通訊監察作業報
    告表1份在卷（見同上偵查卷第21頁反面、第25頁至第26頁
    ），及前揭SONY ERICSSON牌行動電話1具（含門號0000-000
    -000號SIM卡1枚）扣案足資佐證。
二、觀諸被告甲○○於偵查中供稱：原本我們沒有要去香港，只
    有要去韓國，是後來東西太多，隔兩天才去香港，在韓國時
    ，是拿10顆給我，後來我們只能挾帶5顆，剩下5顆退還給隔
    壁房的男子等語（見同上偵查卷第99頁），及其於原審中以
    證人身分具結證稱：在韓國交付毒品給我的人拿太多顆，沒
    有辦法一次帶回來，因此丙○○才隔兩天後，又叫我去香港
    等語（見原審卷第114頁），可知該名運毒集團之男子在韓
    國首爾時，原係交付10顆毒品欲讓甲○○、乙○○運輸回臺
    ，然因2人無法以肛門、陰道挾帶如此多顆，甲○○始將其
    中5顆退還予該男子等情無訛，且被告甲○○、乙○○前往
    韓國挾帶回臺之毒品5顆，與前往香港運輸回臺之毒品5顆，
    每顆之外觀、重量、包裝方式均相同等情，亦據被告等人供
    承在卷，是應認被告嗣後再自香港運輸回臺之毒品，即係在
    韓國時，因數量過多無法挾帶，而由甲○○退回給運毒集團
    男子之毒品，兩次運輸之毒品實係同一批且內容相同之物，
    堪以認定（其等自香港運輸入臺之毒品，經送鑑定結果為第
    一級毒品海洛因，詳如後述理由四）。
三、被告丙○○於97年7月3日為調查站人員查獲後接受調查人員
    詢問時，及該日經移送地檢署複訊時均係供稱：我找甲○○
    運輸毒品回臺共3次，2次成功，第3次被查獲，第1次是去香
    港，第2次甲○○、乙○○去韓國，第3次2人是去香港等情
    （見97年度偵字第14945號偵查卷第3頁至第4頁、第12頁）
    ，嗣被告3人於偵查中一同出庭時，被告丙○○則改稱：運
    輸毒品3次，其中1次是假的等語（見97年度偵字第12580號
    偵查卷第97頁）。雖被告甲○○於警偵中均堅稱：我於97年
    1月、3月間，經丙○○安排分別前往香港及韓國玩，是去探
    路，並熟悉環境，並未挾帶毒品回臺等語（見同上偵查卷第
    18頁、第22頁反面、第58頁、第99頁），且因無其他事證可
    佐，而無從僅因被告丙○○之陳述即遽予認定被告甲○○前
    2次出國亦有挾帶毒品入臺。然由被告丙○○、甲○○2人以
    上供述可知，被告丙○○於此次即97年5月16日至18日前往
    韓國運輸毒品回臺之前，既已依運毒集團指示，安排被告甲○○於同年3月21日至22日先至韓國乙趟，此有法務部入出
    境資訊連結作業列印資料足憑（見本院卷第33頁），運毒集
    團殊無可能於短時間內，僅基於測試甲○○、乙○○2人之
    目的，再次花費機票、食宿等費用，讓被告甲○○、乙○○
    2人一起前往同一目的地，甚至於2人返臺後，尚依約支付被
    告丙○○、甲○○、乙○○3人各4萬元、2萬4千元及2萬零6
    百元之報酬。故被告等辯稱：運毒集團可能係為測試2人，
    始安排其等前往韓國，實際上並未攜回毒品云云，自無足採
    。
四、上揭犯罪事實二部分，業據被告丙○○、甲○○、乙○○於
    調查局詢問、檢察官偵查及原審、本院審理時均供承明確，
    復有被告甲○○、乙○○護照影本、財政部台北關稅局97年
    5月23日北稽檢移字第0970100269號、第0970100268號函影
    本、桃園國際機場入出境服務站檢查通知單、台北關稅局扣
    押貨物收據及搜索筆錄等各1份在卷可稽（見97年度偵字第
    12580號偵查卷第27頁至第45頁），並有包裝前開毒品之保
    險套5枚、被告乙○○所有之內褲1件、褲襪1件、衛生棉2片
    ，及「海濱賓館」、「南北賓館」名片等物扣案足憑。而被
    告甲○○、乙○○於97年5月22日私運入臺之毒品，經檢察
    官核發鑑定許可書，在被告甲○○體內扣得以保險套包裝之
    3顆檢體，另在被告乙○○身體查扣以相同方式包裝之2顆檢
    體，經送法務部調查局濫用藥物實驗室鑑定結果，認送驗塊
    狀檢品5顆，均含海洛因成分，其中3顆驗餘合計淨重206.43
    公克，餘2顆驗餘合計淨重136.39公克，有該實驗室97年6月
    6日調科壹字第09723026630號、第00000000000號鑑定書各1
    紙在卷可參（見同上偵查卷第90頁至第91頁），足徵被告甲○○、乙○○所私運之物品應為第一級海洛因，並非被告等
    人主觀上所認知之第三級毒品甚明。
五、按刑法上犯罪之故意，祇須對於犯罪事實有所認識，有意使
    其發生或其發生不違背其本意，仍予以實施為已足，不以行
    為人主觀之認識與客觀事實兩相一致為必要，故行為人主觀
    上欲犯某罪，事實上卻犯他罪時，依刑罰責任論之主觀主義
    思潮，首重行為人之主觀認識，應以行為人主觀犯意為其適
    用原則，必事實上所犯之他罪有利於行為人時，始例外依該
    他罪處斷。我國暫行新刑律第13條第3項原亦有「犯罪之事
    實與犯人所知有異者，依下列處斷：所犯重於犯人所知或相
    等者，從其所知；所犯輕於犯人所知者，從其所犯」之規定
    。嗣制定現行刑法時，以此為法理所當然，乃未予明定（最
    高法院92年度臺上字第1263號判決要旨參照）。從而，行為
    人主觀上欲犯某罪，但事實上所為係構成要件不同之他罪，
    且二罪法定刑相異，揆之前揭「所知輕於所犯，從其所知」
    之法理，自應適用行為人主觀上所知之罪論處。本件被告甲○○、乙○○2人一再供稱：被告丙○○告知其等所運輸之
    毒品為K他命等情，而被告丙○○於歷次供述中亦均陳稱：
    「王志權」說是K他命等情。而被告甲○○、乙○○先後在
    韓國及香港取得毒品時，該等毒品均已用保險套包裝完成，
    且被告3人又從無施用毒品之經驗，無法從外觀上判斷究竟
    為何種毒品等事實，亦據被告等人供陳明確。縱認被告等人
    雖無施用毒品之經驗，而一般人均有可能自報章媒體中得知
    因海洛因價值甚高，常有毒販以挾帶方式自國外私運入臺之
    報導，以推認被告3人對於運輸第一級毒品可能有不確定之
    故意，然參酌被告3人所得報酬僅2萬至4萬元不等，若非被
    告等人主觀上確信運輸之毒品係K他命，而非海洛因，當不
    會僅為賺取區區數萬元，而干冒運輸海洛因可能會遭法院判
    處死刑或無期徒刑之風險，顯與常情相違。復查無其他事證
    足認被告3人主觀上確實知悉運輸之毒品為第一級毒品海洛
    因或有何預見之可能性，依「罪證有疑、利於被告」之證據
    法則，自應認被告丙○○、甲○○、乙○○等人主觀上僅有
    第三級毒品K他命之認知。基於「所知輕於所犯，從其所知
    」之法理，應從被告3人所知之「運輸第三級毒品」予以論
    罪科刑。
六、再參酌被告乙○○於接受調查人員詢問時供稱：於97年5月1
    9日晚上，丙○○將運毒酬勞交給我時，詢問我是否願意過
    兩天去香港帶毒品回臺，我說再看看，之後丙○○又再打電
    話問我，我就答應他等語；及其於偵查中陳稱：隔天丙○○
    給報酬時，問我是否願意隔幾天再跑香港，我想了一想，隔
    天才回覆答應他等語（分見97年度偵字第12580號偵查卷第9
    頁、第63頁）；乙○○復於原審中以證人身分具結證稱：我
    是隔天才答應丙○○，因為想找一份穩定的工作等情（見原
    審卷第121頁）。及被告甲○○於偵查中供稱：我們在韓國
    時，確實不知道還要將另外5顆毒品帶回，後來是丙○○打
    電話詢問我，我才會重新考慮等語（見同上偵查卷第99頁）
    而被告丙○○於原審中以證人身分亦具結證稱：「當初講好
    只有一次，但甲○○他們第一次回臺後，對方說怎麼只有5
    顆，我說我不知道，後來香港那邊打給我說還有一些沒有帶
    回來，要再去帶，所以我有跟甲○○、乙○○再次接洽。」
    等語（見原審卷第163頁）。經將被告3人上開之供述內容相
    互勾稽比對，應認被告等人原先只有前往韓國首爾運輸毒品
    入臺之計畫，其後會再前往香港地區運毒入臺，乃係前一次
    即韓國運毒完成後之另行起意，依一般社會通念，認屬各別
    之獨立行為，自非接續之事實上或包括上之一行為。是被告
    等人辯稱：兩次運毒行為係出於同一計畫，為接續犯云云，
    洵屬無據。
七、綜上所述，本件事證已臻明確，被告丙○○、甲○○、乙○○3人上揭犯行，均堪認定，應予依法論科。
參、撤銷改判及論罪科刑之理由：
一、被告行為後，毒品危害防制條例第4條，於98年5月20日修正
    公布，針對當次公布之修正條文，未另訂施行日期，至原毒
    品危害條例條例第36條所規定：「本條例自公布後6個月施
    行。」核其所稱「本條例」係指係92年7月9日修正公布之該
    條例，並非指98年5月20日公布之部分修正條文。是98年5月
    20日公布之毒品危害防制條例修正條文之生效日期，應依中
    央法規標準法第13條對於法規生效施行日之規範，自公布日
    起至第3日即98年5月22日發生效力。據此，本案應依刑法第
    2條第1項「按行為後法律有變更者，適用行為時之法律，但
    行為後之法律有利於行為人者，適用最有利於行為人之法律
    」之規定，依「從舊從輕」原則而為比較。查被告3人行為
    時之毒品危害防制條例第4條第3項規定：「製造、運輸、販
    賣第三級毒品者，處5年以上有期徒刑，得併科新臺幣5百萬
    元以下罰金。」修正後則規定：「製造、運輸、販賣第三級
    毒品者，處5年以上有期徒刑，得併科新臺幣7百萬元以下罰
    金。」；又行為時同條例第17條規定：「犯第4條第1項至第
    4項、第5條第1項至第4項前段、第6條第1項至第4項、第7條
    第1項至第4項、第8條第1項至第4項、第10條或第11條第1項
    、第2項之罪，供出毒品來源，因而破獲者，得減輕其刑。
    」修正後則規定：「犯第4條至第8條、第10條或第11條之罪
    ，供出毒品來源，因而查獲其他正犯或共犯者，減輕或免除
    其刑。犯第4條至第8條之罪於偵查及審判中均自白者，減輕
    其刑。」是修正後之規定，得併科之罰金刑雖有提高，惟最
    高本刑部分則因「必減」而低於有期徒刑15年，經綜其全部
    罪刑而為比較之結果，應以修正後即現行之規定對被告等較
    為有利。本件被告3人之犯行，自均應整體適用修正後即現
    行之毒品危害防制條例。
二、按K他命（即愷他命）屬毒品危害防制條例第2條第2項第3款
    所定之第三級毒品，亦為行政院依懲治走私條例合法授權公
    告之甲類第4項管制進出口物品。且臺灣地區與香港或澳門
    貿易，得以直接方式為之；輸入或攜帶進入臺灣地區之香港
    或澳門物品，以進口論；香港澳門關係條例第35條第1項前
    段、第2項前段定有明文。核被告丙○○、甲○○、乙○○3
    人前揭自韓國及香港運輸毒品入臺所為之2次犯行，均係犯
    毒品危害防制條例第4條第3項之運輸第三級毒品罪（檢察官
    認被告3人上開所為，均構成毒品危害防制條例第4條第1項
    之運輸第一級毒品罪，起訴法條尚有未洽，已如前述，惟起
    訴之基本社會事實相同，故上揭二次犯行，起訴法條均應分
    別予以變更。）及懲治走私條例第2條第1項之私運管制物品
    進口罪。又被告丙○○、甲○○、乙○○2次運輸毒品前後
    所持有毒品之低度行為，應分別為運輸之高度行為所吸收，
    均不另論罪。被告3人與「王志權」等運毒集團之數名不詳
    成年男子間，均係以自己犯罪意思為之，而推由被告甲○○
    、乙○○負責實行自韓國、香港運毒入臺行為，就上揭各罪
    有犯意聯絡（被告3人就其等所認知之「運輸第三級毒品」
    與「王志權」等人間有犯意聯絡）及行為分擔，俱為共同正
    犯。被告3人前開2次犯行，均係以一私運行為，同時觸犯上
    揭兩罪名，均為想像競合犯，分別應依刑法第55條規定，從
    一重之運輸第三級毒品罪處斷。再被告丙○○、甲○○、乙○○3人所為，分別自韓國及香港運輸毒品入臺之兩次犯行
    ，犯意各別，行為互殊，均應予分論併罰。
三、次按證人保護法所稱刑事案件，以下列各款所列之罪為限：
    1.最輕本刑為3年以上有期徒刑之罪，4.懲治走私條例第2條
    第1項、第2項或第3條之罪；前條所列刑事案件之被告或犯
    罪嫌疑人，於偵查中供述與該案案情有重要關係之待證事項
    或其他正犯或共犯之犯罪事證，因而使檢察官得以追訴該案
    之其他正犯或共犯者，以經檢察官事先同意者為限，就其因
    供述所涉之犯罪，減輕或免除其刑；證人保護法第2條第1款
    、第4款、第14條第1項定有明文。被告甲○○、乙○○2次
    所犯運輸第三級毒品、私運管制物品進口之刑事案件，分屬
    最輕本刑為3年以上有期徒刑及懲治走私條例第2條第1項之
    罪，且被告2人前於偵查中供述有關被告丙○○之犯罪事證
    ，因而使檢察官得以追訴本案共同正犯即被告丙○○，復經
    檢察官事先同意就被告甲○○、乙○○所涉犯行，適用證人
    保護法第14條第1項之規定，此有97年7月11日偵訊筆錄1份
    附卷可按（見97年度偵字第12580號偵查卷第94頁至第95頁
    ），是被告甲○○、乙○○所犯上揭兩罪行，均應依證人保
    護法第14條第1項之規定各減輕其刑。
四、被告丙○○、甲○○、乙○○3人於偵查及審判中均已自白
    上揭2次運輸毒品犯行，各依毒品危害防制條例第17條第2項
    規定減輕其刑，被告甲○○、乙○○2人則遞減輕其刑。又
    被告甲○○、乙○○於偵查中均供出毒品來源，因而查獲本
    案共同正犯即被告丙○○，其2人所犯上揭2次運輸毒品犯行
    ，各應依毒品危害防制條例第17條第1項規定，遞減輕其刑
    （最高法院98年度臺上字第3778號判決參照）。
五、關於犯罪事實二部分，原審判決認被告3人均罪證明確，予
    以論罪科刑，固非無見。惟查，(一)就被告丙○○、甲○○、
    乙○○3人主觀上所認知，甲○○、乙○○前往香港運輸入
    臺之毒品係第三級毒品K他命，已詳前所述，基於「所知輕
    於所犯，從其所知」之法理，應從被告3人所知之「運輸第
    三級毒品」予以論罪科刑，故其3人此部分所為，應係犯毒
    品危害防制條例第4條第3項之運輸第三級毒品罪及懲治走私
    條例第2條第1項之私運管制物品進口罪。原審認被告3人係
    犯毒品危害防制條例第4條第1項之運輸第一級毒品罪及懲治
    走私條例第2條第1項之私運管制物品進口罪，即有不當。(二)
    前揭被告甲○○所有使用之SONY ERICSSON牌行動電話1具（
    含搭配以其不知情胞妹官宜青名義申請之門號0000-000-000
    號SIM卡1枚），係供其在韓國期間，與被告丙○○及運毒集
    團成員聯繫運輸毒品事宜所使用，在香港期間，被告丙○○
    及運毒集團成員係撥打丙○○持交予甲○○之不詳人士所有
    搭配香港門號之行動電話，作為運毒之聯繫使用等情，業經
    被告甲○○於調查站時供述綦詳（見97年度偵字第12580號
    偵查卷第20頁），原審判決以該SONY ERICSSON牌行動電話
    （含門號0000-000-000號SIM卡），係供被告等人在香港期
    間供運毒聯絡所用之物，而予以沒收，亦有未當。(三)原審未
    及比較98年5月22日生效施行之毒品危害防制條例之修正前
    後規定，容有未合。另關於犯罪事實一部分，原審未斟酌前
    述理由貳之一、二部分，遽為被告3人無罪之諭知，亦難未
    洽。被告3人上訴主張關於犯罪事實二，其等所犯均應以運
    輸第三級毒品罪論處，指摘原判不當，即有理由。至檢察官
    上訴指摘關於犯罪事實一，被告3人應構成運輸第一級毒品
    罪，其論罪法條雖有誤會，而無理由。惟原判決既有上述可
    議之處，自應由本院予以撤銷改判。
六、爰分別審酌被告丙○○、甲○○、乙○○對其等所運輸毒品
    雖僅有第三級毒品之認識，惟其等2次運輸入臺之海洛因共
    10顆，其淨重已逾600公克，倘第一次運輸入臺之5顆已流入
    市面，對社會治安造成之影響甚鉅，竟僅為圖不法報酬而無
    視此危害及危險性，惡性顯然非輕，惟姑念被告丙○○僅於
    74年間，有因贓物案件經法院判處有期徒刑2月之前科紀錄
    ，被告甲○○、乙○○均無前科，各有本院被告前案紀錄表
    在卷足考，其3人均迫於經濟壓力犯罪，雖不可取，惟究非
    貪於逸樂，運輸毒品牟利者可比，再兼衡其等生活狀況、品
    行、智識程度、犯罪所生之危害、各自分擔實施犯罪行為之
    態樣、犯罪之動機及犯後態度等一切情狀，分別量處如主文
    所示之刑，並均定其應執行之刑，以資懲儆。
七、諭知沒收部分：
  (一)按查獲之第一、二級毒品及專供製造或施用第一、二級毒品
    之器具，不問屬於犯人與否，均沒收銷燬之；犯第4條至第9
    條、第12條、第13條或第14條第1項、第2項之罪者，其供犯
    罪所用或因犯罪所得之財物，均沒收之，如全部或一部不能
    沒收時，追徵其價額或以其財產抵償之。毒品危害防制條例
    第18條第1項前段、第19條第1項定有明文。
  (二)扣案之海洛因5塊（其中3塊驗餘合計淨重206.43公克，餘2
    塊驗餘合計淨重136.39公克），係第一級毒品，應依毒品危
    害防制條例第18條第1項前段規定，不論屬被告與否，宣告
    沒收銷燬之。
  (三)共犯「王志權」等運毒集團成員交付共犯被告丙○○報酬4
    萬元、共犯被告甲○○報酬2萬4千元、共犯被告乙○○報酬
    2萬6百元，共計8萬4千6百元，此節業據被告丙○○（丙○○於檢調及原審初訊時均供認該4萬元係運毒之報酬甚詳，
    嗣於原審及本院時始翻異前詞辯稱：該筆錢係向「王志權」
    借貸之款項云云，其所辯顯與常情相違，不足採信。見97年
    度偵字第14945號偵查卷第3頁、第13頁、原審卷第13頁）、
    甲○○、乙○○3人供承屬實，係屬共犯因本案犯罪所得之
    物，雖未扣案，仍應依毒品危害防制條例第19條第1項宣告
    連帶沒收之，如全部或一部不能沒收時，應以被告丙○○、
    甲○○、乙○○之財產連帶抵償之（連帶沒收部分，若對被
    告3人其中之1人已為沒收或抵償財物時，就已沒收或抵償之
    部分，另1人即免除責任）。
  (四)扣案被告甲○○所有供其在韓國運毒期間聯繫使用之SONY
    ERICSSON牌行動電話1具（含門號0000-000-000號SIM卡1枚
    ）；及包裝前開自香港運輸入臺海洛因之保險套5枚，係用
    於包裹毒品，防其裸露、潮濕，便於運輸，復於鑑定時已將
    海洛因與保險套分離秤重，核無不可離析關係；被告乙○○
    所有供其自香港運毒入臺使用之內褲1件、褲襪1件、衛生棉
    2片等物，分為被告及共犯等人所有，亦據被告等人供述明
    確，屬犯運輸第一級毒品罪所用之物，應依毒品危害防制條
    例第19條第1項規定宣告沒收。
  (五)另在被告甲○○身上查扣之「海濱賓館」、「南北賓館」名
    片，僅係被告犯共同運輸毒品罪之證據，僅屬文書證據性質
    ，並非本案犯罪所用之物；及在被告丙○○住處查獲之行動
    電話8具（各含SIM卡1枚），雖為丙○○所有之物，但查無
    與本案犯罪有何關連；至被告丙○○交給被告甲○○在香港
    期間聯繫使用之香港地區行動電話卡及手機，業經丟棄而滅
    失，已據被告甲○○於警詢時陳述明確（見97年度偵字第12
    580號偵查卷第19頁），而無法查證是否確係被告或共犯所
    有之物，自均無法併予宣告沒收。
  (六)末按所謂犯罪所得之財物，並不及於因犯罪所得之利益（最
    高法院95年度臺上字第1001號判決意旨參照）。是被告甲○○、乙○○往返韓國、香港地區所花費之機票、食宿等費用
    ，雖係被告丙○○自「王志權」運毒集團成員處取得，然此
    僅屬被告等人因犯罪所得之利益，亦不予宣告沒收，附此敘
    明之。
據上論斷，應依刑事訴訟法第369條第1項前段、第364條、第299
條第1項前段、第300條，毒品危害防制條例第4條第3項、第17條
第1項、第2項、第18條第1項前段、第19條第1項，香港澳門關係
條例第35條第2項，懲治走私條例第2條第1項、第11條，證人保
護法第14條第1項，刑法第2條第1項但書、第11條、第28條、第5
5條、第51條第5款，判決如主文。
本案經檢察官楊秀琴到庭執行職務。
中    華    民    國    98    年    10    月    27    日
            刑事第十三庭  審判長法  官    曾德水
                                法  官    陳恆寬
                                法  官    崔玲琦
以上正本證明與原本無異。
如不服本判決，應於收受送達後10日內向本院提出上訴書狀，其
未敘述上訴之理由者並得於提起上訴後10日內向本院補提理由書
（均須按他造當事人之人數附繕本）「切勿逕送上級法院」。
                                書記官    馬佳瑩
中    華    民    國    98    年    10    月    30    日
附錄：本案論罪科刑法條全文
毒品危害防制條例第4條第3項
製造、運輸、販賣第三級毒品者，處五年以上有期徒刑，得併科
新臺幣七百萬元以下罰金。
懲治走私條例第2條第1項
私運管制物品進口、出口逾公告數額者，處7年以下有期徒刑，
得併科新臺幣3百萬元以下罰金。


司法院資訊處製作；財團法人民間司法改革基金會備份。
